【裁判字號】    99,訴,823
【裁判日期】    991117
【裁判案由】    違反槍砲彈藥刀械管制條例
【裁判全文】
臺灣屏東地方法院刑事判決               99年度訴字第823號
公  訴  人  臺灣屏東地方法院檢察署檢察官
被      告  陳義相
指定辯護人  本院公設辯護人  謝弘章
上列被告因違反槍砲彈藥刀械管制條例案件，經檢察官提起公訴
（99年度偵字第5962號），本院判決如下：
    主  文
陳義相犯非法持有空氣槍罪，處有期徒刑壹年拾月，併科罰金新
臺幣伍萬元，罰金如易服勞役，以新臺幣壹仟元折算壹日。扣案
之空氣槍壹枝（槍枝管制編號：高鑑0000000000號）沒收之。
    事  實
一、陳義相明知具有殺傷力之空氣槍，係槍砲彈藥刀械管制條例
    第4 條第1 項第1 款所列管之槍砲，非經主管機關許可，不
    得持有，竟基於持有具殺傷力空氣槍之犯意，於民國99年2
    月初某日，以網路訂購方式，用新臺幣7 千元之價格，向不
    詳姓名者購得具殺傷力之空氣槍1 支（槍枝管制編號：高鑑
    0000000000號），未經許可而持有之，並放置在其位於屏東
    縣新園鄉新園村媽祖3 巷7 號住處內。嗣於99年6 月18日2
    時許，因另案通緝為警在上開住處逮捕時查獲，並扣得空氣
    槍1 支。
二、案經屏東縣政府警察局內埔分局報告臺灣屏東地方法院檢察
    署檢察官偵查起訴。
    理  由
一、證據能力：
    按被告以外之人於審判外之言詞或書面陳述，除法律有規定
    者外，不得作為證據；法院或檢察官得囑託醫院、學校或其
    他相當之機關、團體為鑑定，或審查他人之鑑定，並準用第
    203 條至第206 條之1 之規定；其須以言詞報告或說明時，
    得命實施鑑定或審查之人為之，刑事訴訟法第159 條第1 項
    、第208 條第1 項分別定有明文。是法院或檢察官依刑事訴
    訟法第208 條第1 項之規定，囑託鑑定機關所出具之鑑定報
    告，屬刑事訴訟法第206 條第1 項之鑑定報告，應為上開傳
    聞法則之例外，另囑託包括檢察官直接囑託及概括指定而由
    警察機關逕送鑑定之情形。本件屏東縣政府警察局內埔分局
    於本案偵查中，受檢察官概括指定而由該機關將扣案槍枝逕
    送高雄縣政府警察局鑑定所為之槍彈鑑定書（見偵卷第15至
    17頁 ），依前揭說明自有證據能力。
二、上揭犯罪事實，業據被告於警詢、偵查中及本院審理時坦承
    不諱，並有扣案之空氣長槍1 枝（槍枝管制編號：高鑑0000
    000000號）可資為憑。而上開扣案之槍枝經高雄縣政府警察
    局鑑定結果，認係氣體動力式槍枝，以中型高壓氣體鋼瓶內
    氣體為發射動力，槍枝經以金屬彈丸（直徑約6mm 、重約0.
    88公克）測試結果，其中最大發射速度為182 公尺/ 秒，計
    算其動能為14焦耳，換算其單位面積動能為49焦耳/ 平方公
    分。而就殺傷力之相關數據，依日本科學警察研究所之研究
    結果，彈丸單位面積動能達20焦耳/ 平方公分，則足以穿入
    人體皮肉層等情，有該局99年6 月20日高縣警鑑字第099007
    8981號槍彈鑑定書1 份在卷可稽（見偵卷第15至第17頁），
    是扣案之空氣槍1 枝經實際試射所測得之單位面積動能最大
    達49焦耳/ 平方公分，依上開槍彈鑑定書所載之殺傷力數據
    可知，已足以穿入人體皮肉層，顯見該空氣槍確具有殺傷力
    無疑。綜上，足認被告之自白確與事實相符，本件事證明確
    ，被告犯行堪予認定，應依法論科。
三、核被告所為，係犯槍砲彈藥刀械管制條例第8 條第4 項之非
    法持有空氣槍罪。被告持有上開槍枝，並未將之用於不法，
    而本件查獲之時，並無同時查獲鋼珠等可供發射之金屬彈丸
    ，犯罪所生危害非重，相較於擁槍自重並持以傷害、恐嚇他
    人或為其他犯行之徒而言，惡性顯然較輕，且其尚有一未滿
    週歲之稚子待扶養，有其戶籍謄本1 件在卷供參，權衡被告
    持有本案空氣槍之犯罪具體情狀、家庭生活狀況及其所觸犯
    槍砲彈藥刀械管制條例第8 條第4 項之罪，法定刑為3 年以
    上10年以下有期徒刑，併科新臺幣7 百萬元以下罰金之刑責
    觀之，確屬情輕法重，客觀上足以引起社會一般人之同情而
    堪可憫恕，縱宣告被告法定最低度之刑猶嫌過重，爰依刑法
    第59條之規定，酌量減輕其刑。爰審酌被告未經許可持有具
    殺傷力空氣槍，對於他人生命、身體安全仍構成潛在威脅，
    有影響社會治安之危險，惟衡酌被告並未將之持以從事非法
    行為，且犯後坦認犯行，態度堪稱良好，及其犯罪動機、所
    生危害、智識程度及生活狀況等一切情狀，量處如主文所示
    之刑，並就罰金部分諭知易服勞役之折算標準。扣案之空氣
    槍1 枝（槍枝管制編號：高鑑0000000000號），具有殺傷力
    ，已如上述，係違禁物，應依刑法第38條第1 項第1 款規定
    宣告沒收。
據上論斷，應依刑事訴訟法第299條第1項前段，槍砲彈藥刀械管
制條例第8條第4項，刑法第11條前段、第59條、第42條第3 項前
段、第38條第1項第1款，判決如主文。
本案經檢察官曾士哲到庭執行職務。
中    華    民    國    99    年    11    月    17    日
                  刑事第四庭  審判長法  官  莊鎮遠
                                    法  官  李謀榮
                                    法  官  蔡玉雪
以上正本證明與原本無異。
如不服本判決應於收受判決後10日內向本院提出上訴書狀，並應
敘述具體理由；其未敘述上訴理由者，應於上訴期間屆滿後20日
內向本院補提理由書（均須按他造當事人之人數附繕本）「切勿
逕送上級法院」。
中    華    民    國    99    年    11    月    17    日
                                    書記官  許倬維
附錄本判決論罪科刑法條：
槍砲彈藥刀械管制條例第8條第4項：
未經許可，持有、寄藏或意圖販賣而陳列第1 項所列槍枝者，處
3 年以上10年以下有期徒刑，併科新臺幣700 萬元以下罰金。

司法院資訊處製作；財團法人民間司法改革基金會備份。
